【裁判字號】    98,訴,2248
【裁判日期】    981103
【裁判案由】    誣告
【裁判全文】
臺灣臺中地方法院刑事判決              98年度訴字第2248號
公  訴  人  臺灣臺中地方法院檢察署檢察官
被      告  丙○○
選任辯護人  張績寶律師
上列被告因誣告案件，經檢察官提起公訴（97年度偵字第7239號
），本院判決如下：
    主    文
丙○○犯誣告罪，處有期徒刑拾月。
    事    實
一、丙○○明知其所開立於臺中市農會帳號0000000000000號之
    帳戶，於民國89年2月間辦理抵押借款而開立，丙○○並於
    89年2月5日，親自書立前開貸款之授信約定書、切結書，以
    及在開立前開帳戶之活期儲蓄存款印鑑卡上簽名，其上之印
    鑑亦係其所蓋用，或授權蓋用，並由甲○○之胞妹即任臺中
    市農會北區分部主任之乙○○辦理對保，意圖使甲○○、乙○○二人受刑事處分之不確定犯意，竟於96年8月10日先向
    臺灣臺中地方法院檢察署遞狀誣告甲○○盜蓋其印鑑章以辦
    理前開貸款及開戶等事宜，並基於相同持續之犯意，於同年
    12 月5日，再次遞狀追加誣告乙○○與甲○○共同盜蓋其印
    鑑章，偽造前開貸款及開戶等文件。
二、案經乙○○訴請臺灣臺中地方法院檢察署檢察官偵查起訴。
    理    由
一、訊據被告丙○○矢口否認有前揭誣告犯行，辯稱：「96年12
    月5日裡面所寫的對保書、切結書、印鑑卡，並非被告乙○○提出的，是我提出的，我從來沒有說過那不是我簽名的，
    我只有說這些東西不代表開戶，告訴狀可以證明，授信書、
    對保書上的名字是我簽的，簽名的部分我不否認，但是不代
    表我有開戶，因為簽名的部分不及於那個部分，正確說明詳
    96年12月5日的狀紙，契約書、授信約定書等上面的名字都
    是我簽名的，開戶不是我開戶的，二月九日我人在國外，我
    有不在場證明，簽切結書等是我簽名的，但是後面的借款不
    是我借的，當初我是告他們我沒有開戶，我沒有貸款。我簽
    這些資料是當初他姐姐甲○○要貸款，我要做擔保人，因為
    我之前跟甲○○是夫妻，我擔保他貸款，因為我借過很多次
    的錢，貸款要簽切結書、擔保書，後來又簽壹個印鑑卡，是
    為了要擔保以後他貸款用的，沒有想到簽了這個印鑑卡後，
    變成了我去開戶和辦理貸款。如果是我借錢還舊債，我就沒
    有話講或是借新還舊我都沒有話講，但是他用我的名字去借
    壹仟五百萬元，這個錢大部分都流入乙○○、甲○○的口袋
    。授信約定書內無約定我要借款多少錢，也無利率，也沒有
    我的簽名，也沒有寫還款部分，而且開戶的時候，我人在國
    外，我是2月8日出國，3月26日才回國，貸款要土地設定擔
    保，跟農會借款的一千五百萬元，是撥入我的帳戶，其中
    1405 萬元還萬通的貸款，乙○○馬上就將這些錢轉出到乙○○的帳戶，我離婚的時候，93年11月11日時一千五百萬元
    的債權，我已經還到剩下二百多萬元，最後是賣我的土地去
    還債的」云云。
二、惟查：
（一）被告於96年8月10日之刑事告訴狀中概稱：「竟趁告訴人
      出國，私自處理貸款」等語（本院卷第99頁），於96年12
      月5日陳報狀則稱：「存款帳戶日為89/2/9，告訴人已出
      國，並非親自開戶」「趁告訴人出國時，冒名開戶，辦理
      貸款？」等語（本院卷第105頁背面），其於98年1月6日
      本案偵查中檢察官訊問96年12月5日之告訴狀告訴內容時
      ，被告供稱，印鑑卡簽名係伊所為，但係在不知情之情形
      下所簽，印鑑係伊的，但當時係由甲○○保管等語（偵查
      卷第82頁），互相參酌以觀，被告之告訴應係指本案之甲○○、乙○○二人盜蓋其印章，偽造貸款開戶資料，合先
      敘明；被告有前揭誣告之犯罪事實，業據證人甲○○、乙○○二人於本院審理中陳述在卷，次按前開帳戶之印鑑卡
      上既明白以印刷方式記載為「存款印鑑卡」，且被告坦承
      係其親自簽名，被告亦係經商之人，熟嫻於與銀行之借貸
      行為，自不能對上開簽名係為辦理開戶乙情諉為不知；另
      授信約定書及切結書上之簽名亦同。
（二）而前開臺中市農會貸款1500萬元中1405萬4607元，係用以
      清償翔儒公司向萬通商業銀行之貸款乙節，業據被告於本
      院準備程序中，及於97年月24日提出刑事調查證據聲請狀
      中四自承在卷（偵查卷第40頁），此並有臺中市農會轉帳
      支出傳票、收入傳票、存款取款條，及跨行匯出匯款委託
      書等（偵查卷第66頁至第69頁）附卷可參。甲○○二人向
      台中市農會所貸得之大部分款項，均用以清償該次用以借
      款擔保土地之翔儒公司向萬通銀行之貸款，是以甲○○或
      乙○○均無因該次貸款或開戶獲得大部分利益，其二人即
      無犯罪之動機，佐以前開被告親自簽名之授信約定書、切
      結書，及印鑑卡，縱使被告並非親自辦理所有貸款程序，
      及在授信申請書上親自簽名、蓋章，仍堪認定該次貸款及
      開戶均在被告知情之情形下親自及授權為之。
（三）被告縱使因事隔已久，對相關細節已記憶模糊，惟被告於
      提出告訴前自應再三小心求證，否則任何人均可任意誣指
      他人犯罪，事後再以「記憶模糊」為由脫免誣告罪責，顯
      非刑法第169條之規範目的。故被告於96年間縱使不確定
      該授信約定書、切結書及存款印鑑卡上之印鑑是否為其所
      蓋用，或授權他人蓋用，被告能求證而不求證，並任意提
      出告訴，顯有誣告他人犯罪之不確定故意，被告所辯均非
      可採。
（四）此外，復有授信約定書、切結書及前開帳戶之活期儲蓄存
      款印鑑卡、轉帳支出傳票及跨行匯出匯款委託書等附卷可
      參，事證明確，被告誣告犯行堪以認定。
二、核被告丙○○所為，係犯刑法第169條第1項之誣告罪。按「
    誣告為妨害國家審判權之犯罪，誣告人者雖有使人受刑事或
    懲戒處分之故意，但祇能就其誘起審判之原因令負罪責，故
    以一狀誣告數人者，祇成立一誣告罪，原判決乃依被誣告者
    人格之法益而計算罪數，自有未合」（最高法院18年上字第
    904 號判例意旨參照）。本件被告雖於96年8月10日告訴狀
    中先對甲○○提出告訴，其後於96年12月5日陳報狀再次告
    訴甲○○，並列乙○○亦為被告，而為追加，其先後2次誣
    告犯行，告訴之原因事實同一，雖被害人再追加一人，且時
    間相隔近4個月，惟所侵害國家審判權則一個，應係接續犯
    罪，僅成立單純一罪，公訴人認為係數罪併罰，尚有未妥。
    爰審酌被告僅於73年、81年間曾犯侵占、傷害等罪，其後即
    未再犯罪，有台灣高等法院被告前案紀錄表可按，犯罪之動
    機、所生之損害、未賠償被害人之損害，及其智識程度、平
    日生活情形、與被害人甲○○等人關係等一切情狀，量處如
    主文所示之刑。
三、據上論斷，應依刑事訴訟法第二百九十九條第一項前段，
    刑法第一百六十九條第一項，判決如主文。
中    華    民    國    98    年    11    月    3     日
                  刑事第一庭    審判長法  官  何志通
                                      法  官  許惠瑜
                                      法  官  林清鈞
以上正本證明與原本無異。
如不服本判決應於收受判決後10日內向本院提出上訴書狀，並應
敘述具體理由；其未敘述上訴理由者，應於上訴期間屆滿後20日
內向本院補提理由書（均須按他造當事人之人數附繕本）「切勿
逕送上級法院」。
                                      書記官  陳貴卿
中    華    民    國    98    年    11    月    3     日
附錄論罪科刑法條
中華民國刑法第169條第1項
意圖他人受刑事或懲戒處分，向該管公務員誣告者，處 7 年以
下有期徒刑。


司法院資訊處製作；財團法人民間司法改革基金會備份。
